【裁判字號】    89,易,3
【裁判日期】    890301
【裁判案由】    妨害公務
【裁判全文】
臺灣澎湖地方法院刑事判決                              八十九年度易字第三號
    公  訴  人  臺灣澎湖地方法院檢察署檢察官
    被      告  丙 ○ ○
    選任辯護人  林漢章律師
右列被告因妨害公務案件，經檢察官提起公訴（八十八年度偵字第六六三號），本院
判決如左：
    主  文
丙○○無罪。
    理  由
一、公訴意旨略稱：被告丙○○為澎湖縣議會議員，緣民國八十八年十一月十四日，
    澎湖縣警察局白沙分局刑事組接獲檢舉非法持有魚槍案件，於同日十六時二十分
    許派員會同復興漁港駐在所警員，在同縣馬公市第一漁港北側依法執行查緝，並
    擬依現行犯之例逮捕嫌疑人呂德勝，將其帶回分局製作筆錄時，被告竟基於妨害
    公務之故意，自當日十六時四十分許起，在上開處所無正當理由阻止警員將現行
    犯呂德勝帶走，並對該分局刑事組巡官丁靖、偵查員乙○○、甲○○等人，以台
    語恫稱：「你們今天若把人帶走，就試試看」、「你們是要用檢察官來壓我嗎」
    等語，復利用其具有縣議會議員之身分恫稱：「如果把人帶走，到時候議會開議
    時，要讓你們來質詢」、「沒關係，我的時間很多」等詞，冀圖對現場警員施壓
    ，妨害其將人犯帶回分局製作筆錄，而對於公務員依法執行職務時施脅迫。嗣於
    同日十八時許，經偵查員懇求被告後，被告始以自用小客車將呂德勝載往白沙分
    局刑事組製作筆錄，前後妨害公務時間約一小時二十分云云，因認被告涉有刑法
    第一百三十五條第一項之妨害公務罪嫌。
二、訊據被告堅詞否認有妨害公務之行為，辯稱：其係於八十八年十一月十四日下午
    五時許方到達現場，迄五時四十分許離去，其間僅關心魚槍持有之適法性問題，
    並未對警員施壓，亦未阻止警員將呂德勝帶走，實無妨害公務情事。且當日自呂
    德勝船上取出之魚槍係有合法證照，呂德勝並無非法持有，因而自始拒赴警局，
    嗣經其協助溝通，才前往白沙分局製作筆錄，其確無妨害公務之意等語。
三、按刑法第一百三十五條第一項之妨害公務罪，係指基於故意，對於公務員於依法
    執行職務時，實施強暴脅迫之行為而言。是行為人主觀上須有妨害公務之故意，
    客觀上亦有施強暴或脅迫，對公務員依法執行職務之行為有所防阻，方足當之。
    經查公訴人認被告涉有妨害公務罪嫌，係以證人丁靖、甲○○、乙○○於偵查中
    之證詞為其論據，惟：
    (一)澎湖縣警察局白沙分局 (下簡稱白沙分局）巡官丁靖、及偵查員甲○○、乙○○ (下簡稱丁靖等三人），於八十八年十一月十四日下午十六時二十分起
        至十六時四十分止，在澎湖縣馬公市復興漁港 (第一漁港）北側登上案外人
        呂德勝所有「雅舍小品」號漁船檢查，並扣得鋁製魚槍一枝 (含漁鏢三支）
        ，經呂德勝告以該枝魚槍為其妻劉樹蘭於八十六年間所購買 (原槍身號碼為
        「ＢＣＯ４７」），已向澎湖縣警察局馬公分局請領自衛槍枝執照，且提供
        魚槍供拍照存檔，並非違法持有等語，復出示自衛槍枝執照供警檢視，惟丁
        靖等三人以該槍身上槍枝號碼烙印處已無法辨識，推定呂德勝為非法持有魚
        槍，擬將其帶往白沙分局製作筆錄，為呂德勝所拒，雙方因而陷入僵持。嗣
        被告接獲通知到場了解，因呂德勝始終不願赴警局製作筆錄，且被告與呂德
        勝均以該魚槍係經申領證照有案，並無違法情事，與警員認知有差距，經警
        以電話請示臺灣澎湖地方法院檢察署檢察官可否讓嫌疑人呂德勝先回，再將
        該案以函送方式處理，獲該署檢察官指示呂德勝為現行犯須帶往分局後，幾
        經溝通，約於當日近十八時許方獲呂德勝同意由被告駕車載呂德勝往白沙分
        局製作筆錄，期間丁靖等三人雖獲檢察官指示可強制呂德勝到分局，然該三
        人始終以言詞說明之方式與呂德勝溝通，並未實施強制力或作出欲施以強制
        力之舉動等情，業據證人丁靖、甲○○、乙○○於本院審理時結證在卷，此
        部分經過核與證人呂德勝於審判時證述情節相符，並有搜索扣押證明筆錄附
        於澎湖地方法院檢察署八十六年度偵字第六四八號呂德勝槍砲彈藥刀械管制
        條例案件影卷可稽。綜觀全案處理過程，執勤警員因與案外人呂德勝就槍枝
        持有之適法性存有爭議而相互僵持，期間並不斷以溝通方式謀求妥適解決，
        上開警員並無欲實施強制力或以其他舉動帶走呂德勝執行公務遭被告防阻情
        事甚明。至證人丁靖於偵查中雖證稱：渠等欲以現行犯程序將呂德勝帶走時
        ，為被告阻止等語，核與其在審判中之證詞相左，參酌證人呂德勝於審判中
        之證述情節，堪認證人丁靖之證詞以在審判中之證述較合於事實，為可採取
        。又證人丁靖、甲○○、乙○○於審判中復一致證稱：當日係慮及被告具有
        議員身分，擔心造成長官困擾，故未決定施以強制力強制逮捕呂德勝云云，
        足徵證人丁靖等三人純因主觀上衡酌長官立場，而未實施強制力，並非於實
        施強制力強行帶走呂德勝或以其他舉動擬以現行犯程序逮捕呂德勝過程，有
        遭被告出言脅迫阻止情事，亦足認定。
    (二)被告於整個爭執溝通過程中確曾以台語向丁靖等三人聲稱：「你們今天若把
        人帶走，就試試看」、「你們是要用檢察官來壓我嗎？」、「如果把人帶走
        ，到時候議會開議時，要讓你們來質詢」、「沒關係，我的時間很多」等語
        ，固據丁靖等三人於檢察官偵查中證述明確 (見偵卷第九頁至第十二頁），
        被告辯稱: 其當日是否有講上開四句話語，因印象模糊，已無記憶等詞，尚
        非可採。然查案外人呂德勝當日除出示槍枝證照外，並由其配偶劉樹蘭提供
        領有證照之槍枝照片供警核對，因不獲警員接受而與警爭執僵持，嗣經被告
        溝通允由被告載其赴警局製作筆錄，方停止僵持乙節，經呂德勝證述在卷 (
        見本院審判筆錄），且被告係應偵查員甲○○之請而開導呂德勝同意赴警局
        製作筆錄之事實，復據甲○○於本院審理時證實。參諸呂德勝之配偶劉樹蘭
        確於八十六年間購買原槍身號碼為「ＢＣＯ４７」之魚槍一枝，並向澎湖縣
        警察局馬公分局請領自衛槍枝執照，復於八十八年一月間向該局申請換照且
        提供魚槍供拍照存檔，經本院另案 (本院八十九年度訴字第四號劉樹蘭、呂
        德勝違反槍砲彈藥刀械管制條例案件，下同）函詢該分局查詢屬實，而扣案
        魚槍顏色與領有證照之魚槍顏色相符，且經本院另案當庭勘驗結果，槍身上
        槍枝號碼烙印處確已銹蝕，磨刮無法辨識，有卷附本院八十九年度訴字第四
        號刑事判決理由欄之記載可稽，足徵被告與案外人呂德勝於八十八年十一月
        十四日下午向警力陳呂德勝並無違法持有魚槍之舉，洵非無據。而自被告於
        整個僵持溝通之過程，猶應警要求勸導呂德勝赴警局製作筆錄以觀，其所辯
        當日係到場關心魚槍持有之適法性問題，並無妨害公務之犯意等語，尚非不
        可採信，是其於前揭過程向警聲稱之上開四句言詞固有不當，然主觀上既欠
        缺妨害公務之故意，即與該罪之構成要件有間。至被告辯護人聲請查明證人
        乙○○之行動電話通聯紀錄、八十八年十一月十四日停靠於「雅舍小品」之
        鄰船有無同遭警搜索，並傳喚證人即澎湖縣警察局白沙分局分局長、刑事組
        組長，經核均與前開結論不生影響，爰不予傳喚及調查，附此敘明。
    (三)綜上所述，被告所為上開言詞係於爭論警員執法之適法性中語及，主觀上尚
        乏妨害公務之故意，而丁靖等三名警員始終均無任何實施帶走呂德勝之舉止
        ，客觀上亦難認被告有加以防阻之行為，至偵查卷所附內載澎湖縣議會曾就
        本案提出緊急動議案，請白沙分局長說明案發經過之剪報二紙，亦不足援為
        被告犯罪之事證。此外復查無被告妨害公務之確切事證，即屬不能證明被告
        犯罪，應依法諭知被告無罪。
據上論斷，應依刑事訴訟法第三百零一條第一項，判決如主文。
本案經檢察官張立言到庭執行職務。
中    華    民    國      八十九     年      三      月        一       日
                              臺 灣 澎 湖 地 方 法 院 刑 事 庭
                                    法    官  黃     梅     月
右正本證明與原本無異。
如不服本判決，應於判決送達後十日內，向本院提出上訴狀（須附繕本）。
中    華    民    國      八十九     年      三      月        一       日
                                    書 記 官  薛     流     芳


司法院資訊處製作；財團法人民間司法改革基金會備份。
